【裁判字號】    96,易,6070
【裁判日期】    970320
【裁判案由】    毀棄損壞
【裁判全文】
臺灣臺中地方法院刑事判決              96年度易字第6070號
公  訴  人  臺灣臺中地方法院檢察署檢察官
被      告  丁○○
選任辯護人  陳建勛律師
上列被告因毀棄損壞案件，經檢察官提起公訴（96年度偵字第25
836號），本院判決如下：
    主    文
丁○○無罪。
    理    由
一、公訴意旨如起訴書所載（詳附件）。
二、按犯罪事實應依證據認定之，無證據不得認定犯罪事實，不
    能證明被告犯罪者，應諭知無罪之判決，刑事訴訟法第154
    條第2 項、第301條第1項分別定有明文。次按事實之認定，
    應憑證據，如未能發現相當證據，或證據不足以證明，自不
    能以推測或擬制之方法，為裁判基礎，最高法院40年台上字
    第86號判例意旨可參。又認定犯罪事實，所憑之證據，雖不
    以直接證據為限，間接證據亦包括在內，然無論直接或間接
    證據，其為訴訟上之證明，須達通常一般之人均不致於有所
    懷疑，而得確信其為真實之程度者，始得據之為有罪之認定
    ，倘其證明尚未達到此一程度，雖有合理性懷疑之存在時，
    尚無從為有罪之認定，此亦有最高法院76年台上字第4986號
    判例意旨可資參照。且認定不利於被告之事實，須依積極證
    據，苟積極證據不足為不利於被告事實之認定時，即應為有
    利被告之認，更不必有何有利之證據，亦有最高法院30年上
    字第816號判例可參。
三、訊據被告丁○○固坦承向告訴人乙○○承租台中縣太平市○
    ○路○ 段153號之房屋，並於民國（下同）96年5月26日搬離
    ，惟堅決否認有何毀損犯行，辯稱：伊不認識高慧怡，與高
    慧怡亦無金錢糾紛，伊於91年4 月在承租地點經營飲料店時
    ，即有人多次來店裡要找高慧怡要債，伊並未前往承租地點
    噴漆、灑柏油等語；辯護人則以：被告於96年5 月26日搬離
    上址後，即改至同路段167號營業，二處僅相隔6間左右，且
    告訴人所有之153 號房屋對面即為學校大門口及警衛室，被
    告在該處營業多年，附近之人均認識被告，被告與告訴人縱
    有糾紛，亦不至於搬離之後，隱忍數月才前往噴字，且告訴
    人（應為告訴人之姐阮美香之誤）於偵訊時亦稱「無證據，
    所以沒有提告」，顯見告訴人指稱係被告所為，乃臆測之詞
    。又將公訴人指稱與現場噴漆字跡相同之被告所書寫之存證
    信函原本，連同遭噴字之照片送請法務部調查局鑑定結果，
    亦認「難與手寫字跡比對異同」，是無任何積極證據足資證
    明係被告所為等語置辯。而公訴人認被告涉有毀損犯行，係
    以告訴人之姐阮美香之指訴、遭噴漆之照片及被告書立之存
    證信函為依據。惟查：
  (一)本院依被告聲請，將被告書寫之存證信函原本與遭噴漆書寫
    文字之照片送請法務部調查局鑑定二者筆跡是否相符，經該
    局覆稱：「本案待鑑字跡為噴漆書寫，其製作條件（包括：
    書寫工具、姿勢、情緒等）與正常寫字方式不同，由於該噴
    漆字跡可能未表現出書寫者正常運筆特性，故歉難與手寫字
    跡比對異同」，有該局97年1月31日調科貳字第09700026150
    號函在卷可稽。是公訴人以肉眼觀察，逕予認定存證信函之
    字跡，其運筆轉折與噴漆上所書寫之字跡，顯係同一人之筆
    跡即被告之筆跡，實屬率斷。
  (二)證人丙○○於本院審理時到庭結證稱：伊於91年4 月至93年
    間，在台中縣太平市○○路○段153號被告經營之飲料店工作
    約2 年，在工作期間，曾聽過高慧怡這個人，因有銀行及放
    高利貸的人員，態度很不友善地到店裡說高慧怡欠錢，要找
    她要錢，這種情形有很多次，伊及被告都會告訴對方沒有這
    個人，也曾在店裡收過收件人為高慧怡的信件，因沒有這個
    人，就直接將信件丟掉等語（見本院卷第29- 32頁），核與
    被告供述相符。又高慧怡係台中縣太平市○○路○段153號房
    子十幾年前之房東，所以高慧怡之信件還是會寄到該處，被
    告於承租後因常收到高慧怡之信件，曾經詢問高慧怡是否欠
    人家錢等情，亦據告訴人之姐阮美香於偵訊時陳述甚詳（見
    96年度他字第3218號卷第18頁）。依此，高慧怡確曾居住在
    被告承租之處所，被告承租該處之後，多次遇到前來向高慧
    怡討債之人員，亦多次接獲高慧怡之信件之事實，堪以認定
    ，則告訴人之房屋遭人以噴漆書寫「高慧怡」、「欠錢還錢
    」、「還錢」等字樣，無法排除係高慧怡之債權人所為之可
    能性。
  (三)告訴人之姐阮美香於偵訊陳稱：因後來乙○○與被告有糾紛
    ，被告才在案發處噴紅漆跟灑柏油，於案發當天乙○○有報
    案，但苦無證據，所以沒有提出告訴等語（見同上偵查卷第
    18- 19頁），其於本院準備時亦陳稱：因對被告提出支付水
    電費、違約金之支付命令，於96年9月3日或4 日左右接到法
    院之支付命令，被告應該也是同一時間收到，伊認為被告應
    是接到支付命令後不平衡，才會於96年9月7日凌晨去噴漆等
    語（見本院卷第11- 12頁）。依此，告訴人之姐阮美香認定
    噴漆等毀損行為係被告所為一節，純屬個人之臆測之詞。
  (四)綜上所述，被告所為之辯解應可採信。依刑事訴訟法第161
    條第1 項之規定，檢察官就被告犯罪事實應負舉證責任，並
    指出證明之方法，對於其所訴之被告犯罪事實，應負提出證
    據及說服之實質舉證責任，倘所提出之證據不足為被告有罪
    之積極證明，或其闡明之證明方法無從說服法官以形成被告
    有罪之心證，基於無罪推定之原則，自應為被告無罪之諭知
    ，本件既存有合理懷疑，而致本院無法形成被告有罪之確切
    心證，自屬不能證明被告犯罪，應為被告無罪之判決。
據上論斷，應依刑事訴訟法第301條第1項，判決如主文。
本案經檢察官甲○○到庭執行職務
中    華    民    國    97    年    3     月    20    日
                  刑事第八庭  法  官  林慧英
上正本證明與原本無異。
如不服本判決，應於收受送達後10日內向本院提出上訴書狀（應
敘述具體理由並附繕本）。
上訴書狀如未敘述理由，應於上訴期間屆滿後20日內補提理由書
於本院。
                              書記官  廖碩薇
中    華    民    國    97    年    3     月    20    日


司法院資訊處製作；財團法人民間司法改革基金會備份。
